臺灣臺北地方法院民事判決　　　　　　 94年度重訴字第435號
　　原　　　告　丙○○
　　訴訟代理人　林衍鋒律師
　　被　　　告　趙嵐英
　　　　　（原名趙淑英）
　兼訴訟代理人　乙○○
上列當事人間損害賠償事件，本院於中華民國94年12月14日言詞
辯論終結，判決如下：
    主  文
被告應各給付原告新台幣壹佰玖拾柒萬伍仟元及均自民國九十四
年四月二十一日起至清償日止，均按年息百分之五計算之利息。
原告其餘之訴駁回。
訴訟費用由被告負擔五分之四，餘由原告負擔。
本判決第一項於原告各以新台幣陸拾伍萬捌仟元為被告供擔保後
，得假執行，但被告如各以新台幣壹佰玖拾柒萬伍仟元為原告預
供擔保，得免為假執行。
原告其餘假執行之聲請駁回。
    事實及理由
一、按訴狀送達後，原告不得將原訴變更或追加他訴，但擴張或
    縮減應受判決事項之聲明者，不在此限，民事訴訟法第255
    條第1 項第2款、第3款分別定有明文。經查，原告於民國94
    年3月24 日起訴時請求被告乙○○、趙嵐英各給付原告新台
    幣（下同）4,251,481元，嗣於94 年10月26日將請求金額各
    擴張為4,745,101元（見本院卷第175頁），又於94年12月14
    日當庭將請求金額各減縮為2,526,481元（見本院卷第222頁
    ），揆諸前開規定，應予准許，合先敘明。
二、原告起訴主張：伊所有坐落桃園縣桃園市○○○段第335 地
    號土地所有權暨其上門牌號桃園縣桃園市○○○路36-1號6
    樓建物（下稱系爭房地），於84 年5月26日與被告乙○○、
    趙嵐英簽訂不動產買賣契約書（下稱系爭契約書），雙方約
    定總價395萬元，其中尾款345萬元部分，由被告承擔伊先前
    以系爭房地向合作金庫貸款方式或代為清償辦理，並於承擔
    日起6 個月內辦理債務人名義變更或予以清償辦理塗銷登記
    ，被告如有違約，視為尾款未給付，伊得請求返還系爭房地
    。殊料，伊依約辦理系爭房地所有權移轉登記並點交等手續
    ，被告卻未向合作金庫辦理債務人更名手續，亦未清償該筆
    貸款，被告更自84 年11月4日起拒交該筆貸款本息，系爭房
    地遭銀行聲請法院拍賣，致伊受有利息、違約金及執行費共
    計1,102,962 元損失，另因無法追討系爭房地，並受有相當
    於系爭房地價值之395萬元損害，共計5,052,962元，爰依系
    爭契約書第4條、第5條第4項約定及民法第226條第1 項、第
    229 條及231條規定，請求被告各給付上開損失之1/2及法定
    遲延利息等情。並聲明：(一)被告各應給付原告2,526,481元
    及自起訴狀繕本送達之翌日起至清償日止，均按年息5%計算
    之利息。(二)願供擔保請准宣告假執行。
三、被告則以：伊等父親趙貴餘生前向原告購買系爭房地，因恐
    遭不肖胞弟變賣，故伊等同意趙貴餘將系爭房地登記在伊等
    名下各1/2 ，但趙嵐英並未參與簽約，更未在系爭契約書上
    簽名或蓋章，雖乙○○在系爭契約書上簽名用印，但伊等皆
    非實際買受人，實不知趙貴餘事後未辦理債務人更名或未繳
    清尾款，導致本件訴訟等語，資為抗辯。並聲明：(一)原告之
    訴及假執行之聲請均駁回。(二)如受不利判決，願供擔保請准
    宣告免為假執行。
四、原告主張系爭房地於84年6月29日各移轉登記至被告名下1/2
    所有權，嗣合作金庫以原告未繳付貸款為由聲請法院拍賣系
    爭房地，由訴外人孫勝奇於92年3月25日以2,086,000萬元得
    標，合作金庫於同年5月29日受分配清償2,058,582元等情，
    為被告所不爭，復有系爭房地登記謄本（見本院卷第14頁至
    第17頁），並經本院依職權調閱臺灣桃園地方法院91年度執
    字第9606號卷查核屬實，堪信為真實。
五、查原告以被告未依約辦理其向合作金庫貸款之更名手續或清
    償該筆貸款，爰依系爭契約書第4條、第5條第4 項約定及民
    法第226條第1項規定及遲延給付損害賠償法則，請求被告各
    負擔上開1/2 損失及法定遲延利息，為被告所否認，並以上
    開情詞置辯。則本件兩造爭點厥為：(一)被告是否系爭契約書
    之買受人？(二)原告請求被告賠償相當房價損失及合作金庫利
    息、違約金及執行費，是否有理由？茲分述如后：
(一)、按當事人主張有利於己之事實者，就其事實有舉證之責任，
    民事訴訟法第277條第1項前段定有明文。而私法契約之當事
    人，除該契約有無效之原因，或因停止條件尚未成就、或因
    要物性未具備等因素而不生效外，於通常情形，契約一經成
    立即告生效，此私經濟行為應受私法之適用，不因單方當事
    人內部約定而有所影響。查被告皆否認為系爭契約書之買受
    人，均辯稱趙貴餘才係買受人云云，並提出趙貴餘筆記本記
    載原告聯絡電話為憑（見本院卷第104 頁），原告否認該筆
    記本真實性，況單憑筆記本電話記載並無法證明被告確曾同
    意趙貴餘擔任系爭房地之登記名義人等情，又縱使被告與趙
    貴餘確曾有此協議，惟該協議充其量僅係被告與趙貴餘私下
    約定事項，自不能以渠等內部關係對抗外部效力。再者，兩
    造買賣系爭房地等情，業據原告業提出系爭契約書及登記謄
    本為證，而證人即辦理本件買賣之代書甲○○於本院審理時
    結證稱：系爭契約書第5條第4項約定，由買方承擔賣方在合
    作金庫貸款及利息，資為345 萬元尾款之給付，伊當時在系
    爭契約書第6 條增訂補充條款並列計算式，雙方均有簽名同
    意，後來合作金庫對乙○○徵信，但條件不為合作金庫接受
    ，乙○○表示給她6 個月時間，再找其他銀行來借新還舊等
    語，及證人即復興代書事務所代書助理陳滿亦證陳：伊經手
    寫系爭合約書，乙○○表示要買她與趙嵐英的名字，伊雖在
    簽約欄代買賣雙方簽名，但仍由買賣雙方親自簽名旁蓋章，
    並在契約後附之身分證影本旁簽名，而且買賣雙方均提出印
    鑑證明、身分證影本及委託書，伊交由事務所其他同仁至臺
    灣桃園地方法院辦理公證等語（見本院卷第98頁至第100 頁
    ），並有甲○○代書提出兩造所不爭之系爭買賣契約增補條
    款及身分證影本在卷可參（見本院卷第106頁至第107頁），
    復經本院依職權調閱臺灣桃園地方法院94年度公字第8012號
    買賣公證卷並影印在卷可參（見本院卷第126-1至第126-6頁
    ）。且被告乙○○並不爭執其在系爭契約書及加註條款旁用
    印，雖被告趙嵐英並未參與簽約，惟其提出印鑑證明及印章
    交由被告乙○○代為辦理簽約及公證等事宜，顯均係以自己
    名義買受系爭房地甚明，故被告辯稱趙貴餘才是系爭房地買
    受人云云，顯與系爭契約書上所載之買受人及登記謄本內容
    不合，不足為採。是原告主張被告應履行系爭房地買受人之
    義務，堪予採信。
(二)、再依系爭契約書第5條第4 項約定：尾款計345萬元，以承擔
    貸款給付。俟本案所有權移轉登記完畢，甲方（按指被告）
    取得新的權利書狀以登記名義日，由甲方承擔乙方（按指原
    告）原以本買賣標的向合作金庫貸款之本金利息，作為尾款
    部分給付，如有差額雙方互補足之，甲方承擔本貸款後應按
    時繳納本貸款所衍生之本金利息，並於承擔日起6 個月內辦
    理債務人名義辦更或予以清償辦理塗銷登記。甲方承擔本貸
    款後如有違反以上之約定，視為尾款未給付，乙方得追奪物
    權返還買賣標的等語。可見雙方係以買方承擔賣方先前以系
    爭房地向合作金庫貸款或代為清償方式，作為給付尾款345
    萬元方法，倘買方未踐行此約定，視為未給付尾款，賣方得
    追奪返還系爭房地，此亦經證人甲○○證述當時制定該條款
    目的在卷可參（見本院卷第98頁反面），而被告取得系爭房
    地所有權後，並未踐履承擔原告向合作金庫貸款或予以清償
    之義務，致合作金庫聲請法院拍賣系爭房地受償，則依上開
    約款，被告並未給付345 萬元尾款，原告自得追奪取回系爭
    房地，惟系爭房地業遭拍賣移轉登記予第三人，顯係可歸責
    於被告之事由致給付不能，故原告請求被告賠償相當系爭房
    地價值395 萬元，為有理由，應予准許。至原告以被告遲延
    給付尾款，致其受合作金庫利息、違約金及執行費共計1,10
    2,962元損害云云，惟被告履行給付尾款期限只有6個月，到
    期未履行視為違約未給付尾款，則原告取回系爭房地之後，
    其仍為合作金庫貸款之債務人，本應自行繳付本息，不得再
    要求被告代為履行，況上開費用業經合作金庫拍賣系爭房地
    受償，並未造成原告損害，則原告請求被告賠償因遲延給付
    所造成之1,102,962元，為無理由，應予駁回。
六、綜上所述，原告本於系爭契約書第5條第4 項及民法第226條
    第1項規定請求被告各給付原告1,975,000元，及自起訴狀繕
    本送達翌日（94年4月21日，見本院卷第33 頁）起至清償日
    止，均按年息5%計算之利息，為有理由，應予准許。至原告
    另以給付遲延損害賠償法則請求被告給付1,102,962 元部分
    ，為無理由，應予駁回。又本件原告勝訴部分，兩造分別陳
    明願供擔保請准宣告假執行或免為假執行，核無不合，爰分
    別酌定相當之擔保金額，予以准許。至原告敗訴部分，假執
    行之聲請失其附麗，應予駁回。
七、又本件事證已臻明確，兩造其餘攻擊防禦方法，於本判決結
    果不生影響，爰不一一論述，併此敘明。
八、訴訟費用負擔之依據：民事訴訟法第79條、第85條第1 項前
    段。
中　　華　　民　　國　　94　　年　　12　　月　　30　　日
                        民事第一庭法官  傅中樂
以上正本係照原本作成。
如對本判決上訴，須於判決送達後20日內向本院提出上訴狀。
中　　華　　民　　國　　94　　年　　12　　月　　30　　日
                                書記官  葉志昭
